# 求助陈版：某创业板IPO公司股份支付计量复杂性问题

提问人：wangai_xin0821 时间：2016-12-23 22:13:33
一、背景资料：A公司（以下简称“发行人”或“公司”）为拟在创业板首发上市的IPO公司，已于 2016 年 6 月向证监会预披露了申报稿招股说明书， 2016 年 9 月更新了截至 2016 年 6 月 30 日的申报稿数据，上述两次申报稿财务数据均未考虑股份支付问题，其中，发行人于2015 年 5 月 31 日进行股改，变更为股份有限公司。本次财报审计（申报财务数据期间为2014-2016年度）拟对股份支付事项进行确认。 2012 年 4 月，发行人的实际控制人之一甲与发行人部分职工共同投资设立B公司（以下简称“持股平台”）。同月底，发行人原 9 位股东以 2 元/股的价格转让给持股平台 104 万股发行人股份。持股平台成立时，实际控制人甲持股57%，职工持股43%；成立后至 2012年年底期间，持股平台内部经多次股权转让（形式有：原职工股东因离职等原因转回给甲、甲转给新股权激励对象职工、原职工股东转给新股权激励对象的职工），截止 2012 年 12 月 31 日，持股平台股权比例为：甲39%，职工股东61%。同年 10 月底，财务投资者C公司以 32 元/股（以下简称“PE价格1”）对发行人增资。 2013 年度，持股平台内部经多次股权转让（形式有：原职工股东因离职等原因转回给甲、甲转给新股权激励对象的职工、原职工股东转给新股权激励对象的职工），截止 2013 年 12 月 31 日，持股平台股权比例为：甲持股13%，职工持股87%。同年 6 月，发行人以老股东转让股权的形式引入D公司、E公司、F公司等三家财务投资者，转股价格为 40 元/股（以下简称“PE价格2”）。 2014 年度，持股平台职工股东乙因离职等原因将其持有的全部股份转让给甲和新股权激励对象职工，截止 2014 年 12 月 31 日，持股平台股权比例为：甲持股32%，职工持股68%。 2015 年度，持股平台内部经多次股权转让（形式有：原职工股东因离职等原因转回给甲、甲转给新股权激励对象的职工、原职工股东转给新股权激励对象的职工），截止 2015 年12 月 31 日，持股平台股权比例为：甲持股65.5%，职工持股34.5%。同年 3 月，发行人以老股东转让股权的形式引入财务投资者G公司，转股价格为 45 元/股（以下简称“PE价格3”）。二、股份支付计算的原则和结果根据股份支付准则的相关规定判断，发行人职工通过持股平台间接持有发行人股份来获取因提供职工服务而获的权益工具报酬，显然符合股权支付特征。根据发行人股权激励方案相关条款判断，该股权激励方案未设定明确的服务期限条件和市场条件，不存在等待期，因此在授予日应一次性确认股份支付费用，原职工股东退股时，也不符合将原先已确认的股份支付费用不得转回并继续确认剩余费用或加速行权处理的情况。基于上述前提，具体计算确认股份支付时遵循如下三个原则：第一，原职工股东退股转让给甲，作为一项股份支付的结束，前期就该人确认的股份支付费用应转回，累计费用为零。第二，原职工股东退股并直接转让给新股权激励对象职工，应作为一项股份支付的结束和一项新的股份支付的开始，前期就原职工股东确认的股份支付费用应转回，累计费用为零，新的股份支付应以此次股权转让时点前最近时期的PE价格为基础计算其公允价值。第三，甲转股给新股权激励对象职工，应作为一项新的股份支付的开始，新的股份支付以此次股权转让时点前最近时期的PE价格为基础计算其公允价值。根据上述计算原则得出发行人A公司各年度应确认（或转回）的股份支付费用大概为：
2012 年 1900 万、 2013 年 1200 万、 2014 年-800万、 2015 年-1000万。三、咨询的几个主要问题 1 、上述股份支付计算原则是否正确？如果职工股东入股和退股的价格不一致（退股价大于入股价），这部分差额是否可以抵减前期确认的股份支付费用转回的金额？
2 、假设股份支付测算的原则和结果不存在重大问题，如果考虑股份支付，更正后的申报期财务报表中的管理费用、净利润等的年度间的变化和比较，是否不利于财务报表使用者的理解和判断？进一步考虑，是否产生存在发行人利用股份支付事项调解申报期各年度的净利润的疑虑？ 3 、股份支付的公允价值的选择问题。公司三次引入财务投资者（以下简称PE），PE购买价是否完全可以认定为公司当期时点的股权的公允价格？ 4 、股份支付费用是作为非经常性损益还是经常性损益列报的判断。从发行人股权激励方案和股份支付事项的发生频率看，该事项不属于具有偶发性和一次性的特点，是否可认定为经常性损益列报？ 5 、是否存在另外一种简化确认股份支付的方案？能否找到类似IPO案例？ 6 、目前创业板发行部对IPO公司执行股份支付准则的审核原则是从严还是从宽？
以发行人目前股份支付事项的频繁发生和会计计量的复杂性，是否可以从宽考虑，对发行人申报期财务报表不考虑股份支付事项，但在财务报表附注披露未执行股份支付事项的详细说明？

回答人：chenyiwei
1 、你一方面说“根据发行人股权激励方案相关条款判断，该股权激励方案未设定明确的服务期限条件和市场条件，不存在等待期，因此在授予日应一次性确认股份支付费用，原职工股东退股时，也不符合将原先已确认的股份支付费用不得转回并继续确认剩余费用或加速行权处理的情况”，但后面处理原则中的第一、第二条均涉及对原确认的股份支付费用的转回，这是否矛盾？ 2 、虽然股份支付费用的确认会导致管理费用的波动，但这反映了实际情况，是可以合理解释的。 3 、应以近期引入PE的入股价格作为计量股份支付费用的最主要依据。 4 、可以认可为经常性损益。 5 、目前创业板和主板、中小板IPO对股份支付所遵循的处理原则是一致的。“以发行人目前股份支付事项的频繁发生和会计计量的复杂性，是否可以从宽考虑，对发行人申报期财务报表不考虑股份支付事项，但在财务报表附注披露未执行股份支付事项的详细说明”的做法是不恰当的。

提问人：wangai_xin0821 时间：2016-12-24 09:27:38
第一个问题应该是我没有表述清楚。我的疑问在于：在股权激励方案中没有明确的服务期限条件的情况下在某年度一次性确认了股份支付费用，在以后年度因职工股东离职等原因股权被转让，之前确认的这部分费用是否可以转回？如果可以转回，该职工股东在持股期间赚取的差价（入股价低于转股价部分）是否可以抵减发行人股份支付费用转回的金额？

回答人：chenyiwei
在股权激励方案中没有明确的服务期限条件和业绩条件，就说明没有等待期，属于立即可行权的股份支付。后续因职工股东离职等原因股权被转让，之前确认的这部分费用也不能再转回。

提问人：wangai_xin0821 时间：2016-12-24 10:55:49
谢谢陈版。不能转回的情况下，原职工股东转让给新的激励对象，是否作为一项新的股份支付确认费用？如果作为一项新的股份支付确认了费用，是否导致股份支付费用的重复计算？

回答人：chenyiwei
作为新的股份支付确认费用，并不会导致股份支付费用的重复计算，因为原先的股份支付费用对应的是对原激励对象在授予日之前已经提供的服务；新的股份支付费用对应的是新的激励对象在其授予日前已提供的服务。